最高法院刑事判決　　　　　　　　　　　　　　　九十三年度台上字第一五三一號
　　上　訴　人　甲○○
右上訴人因公共危險案件，不服台灣高等法院台中分院中華民國九十年七月三十一日
第二審判決（九十年度上訴字第五二九號，起訴案號：台灣南投地方法院檢察署八十
九年度偵字第一三九三、二０七五號），提起上訴，本院判決如左：
    主  文
上訴駁回。
    理  由
按刑事訴訟法第三百七十七條規定，上訴於第三審法院，非以判決違背法令為理由，
不得為之。是提起第三審上訴，應以原判決違背法令為理由，係屬法定要件。如果上
訴理由狀並未依據卷內訴訟資料，具體指摘原判決不適用何種法則或如何適用不當，
或所指摘原判決違法情事，顯與法律規定得為第三審上訴理由之違法情形，不相適合
時，均應認其上訴為違背法律上之程式，予以駁回。本件上訴人甲○○上訴意旨略稱
：(一)、原判決對證人羅進吉證明上訴人於案發時在公司內，未離開之不在場證詞，未
於判決理由欄詳述何以不可採納之理由，有判決不備理由之違法。(二)、原判決事實欄
認定上訴人丟擲汽油彈之地點為「屋前排水溝」，理由欄卻認定在「庭院內」，二者
不相符合，有判決理由矛盾之違法。(三)、原審未命證人莊志龍、羅進吉與另二名證人
陳振明、洪富宥對質，以查明陳振明、洪富宥有關上訴人於案發時不在場之證言是否
屬實，有應於審判期日調查之證據未予調查之違法。(四)、縱認上訴人有丟擲裝有汽油
之寶特瓶於「庭院」，即房屋前水泥地及水溝中，該地點並非房屋，亦非住宅，自與
刑法第一百七十三條第一項「現有人居住之住宅」之定義不符，原判決竟論以該罪，
自有判決不適用法則或適用不當之違法等語。
惟查證據之取捨、證據證明力之判斷，以及事實有無之認定，屬事實審法院之職權，
苟其所為之判斷，並不違背經驗法則及論理法則，即不能任意指為違法，而執為第三
審適法之上訴理由。本件原審認定上訴人有原判決所載持裝滿汽油，瓶口塞以破布之
寶特瓶，即俗稱之「汽油彈」一顆，至被害人操守之住宅前，點燃後往該住處庭院內
丟擲，意圖放火燒燬該現供人使用之住宅，但因該汽油彈擲到屋簷雨棚後，彈落屋前
排水溝內，致僅燒黑水泥地後即熄滅，而未波及房屋等犯行，係以該事實業據目擊證
人張大光、李芬、操越分別於警訊及偵、審中證述明確，且有現場照片七張在卷可稽
。案發當時為晚上十時許，案發地又在人車稀少之南投市中興新村內，除上訴人曾前
往該住處外，並無證據顯示有他人接近過，本件火勢既非自然發生，應係上訴人所為
。此外，復有經燒熔後之寶特瓶一塊扣案可資佐證，足認上開證人所述，核與事實相
符，上訴人所辯其係案發當晚八時許至操守之住處，並未於當晚十時許前往放火云云
，與上開事證不符，為不足採。至於上訴人所舉證人莊志龍、羅進吉、陳振明、洪富
宥等人雖稱：案發當晚與上訴人在上訴人之成富營造有限公司聊天喝酒云云，然莊志
龍證稱：其曾於當晚十時至十一時間出門購買檳榔等語；證人陳振明則稱：當晚九點
多，其即因不勝酒力而入睡等語，則二人均不足以證明當晚十時許上訴人未至被害人
住處放火。另證人羅進吉雖稱：當晚其與上訴人均在公司未離開云云；證人洪富宥則
稱：當晚八點半至十二點之間，均無人離開云云，然羅進吉、莊志龍在偵查中供稱：
當晚一起喝酒者僅其二人與上訴人，並未提及尚有陳振明及洪富宥二人，且二人均稱
莊志龍曾於中途外出等語，亦與洪富宥所稱：無人中途離去，及洪富宥、陳振明二人
所稱有在場之情節不符。且成富營造有限公司與被害人住處往返僅須二、三十分鐘，
此已據證人黃勝潭結證屬實，上訴人縱於案發當晚有在其公司內飲酒，亦可趁隙前往
被害人住處犯案而不令上述證人發覺，故上開證人之證詞，均不足據為有利上訴人之
認定，綜上事證，上訴人犯行堪以認定。核上訴人所為，係犯刑法第一百七十三條第
三項、第一項之放火燒燬現供人使用之住宅未遂罪，依刑法第二十六條前段未遂犯規
定減輕其刑，並於法定刑內量處其刑，已詳其所憑證據及認定之理由。並指駁、說
明上訴人否認犯罪，所辯為卸責飾詞。所為論斷，均有卷存證據資料可資覆按。查原
判決事實欄係記載上訴人基於意圖放火燒燬現供操守之等人使用之住宅之犯意，持點
燃之汽油彈朝該住處庭院內丟擲，因擲中屋簷雨棚，而彈落屋前排水溝內等情。上訴
意旨謂原判決事實欄認定上訴人持汽油彈朝屋前排水溝丟擲云云，顯與原判決所載不
符。又原判決就證人羅進吉之證言何以不足為上訴人於案發時不在案發現場之證明，
已於判決理由欄一(二)詳予說明其理由。上訴意旨謂原判決未說明證人羅進吉之證言何
以不足採信之理由，並謂原判決事實欄認定上訴人持汽油彈係朝屋前排水溝丟擲，與
理由欄所載朝庭院內丟擲不符云云，指摘原判決違法，自非依據卷內資料執為指摘之
合法上訴理由。證人莊志龍、羅進吉、陳振明、洪富宥於第一審偵審中已陳述明確，
原審認不須再予傳喚、對質，為原審調查證據職權之合法行使，不得任意指摘有調查
未盡之違法。原判決係認定上訴人意圖放火燒燬操守之住宅，而持點燃之汽油彈朝庭
院內方向丟擲，以達其目的，但因擲中屋簷雨棚而彈落屋前排水溝內，致僅燒黑附近
水泥地後即告熄滅而未波及房屋。並非認定上訴人係朝排水溝及屋前水泥地丟擲。而
朝庭院內方向丟擲，可因丟擲至屋內或屋前，延燒房屋，原審因而認上訴人目的在燒
燬現供人使用之房屋，其認事職權之行使，並無違經驗法則及論理法則。上訴意旨依
憑己見謂上訴人係往屋前水泥地及水溝內丟擲，非往房屋丟擲云云，指摘原判決論處
上訴人刑法第一百七十三條第三項、第一項之罪，為違法，殊與法律規定得為第三審
上訴理由之違法情形不相適合，衡以前述說明，其上訴為違背法律上之程式，應予駁
回。
據上論結，應依刑事訴訟法第三百九十五條前段，判決如主文。
中　　　華　　　民　　　國　　九十三　　年　　　三　　　月　　二十五　　日
                              最高法院刑事第十二庭
                                  審判長法官  陳　正　庸
                                        法官  賴　忠　星
                                        法官  王　居　財
                                        法官  張　清　埤
                                        法官  林　開　任
      右正本證明與原本無異
                                              書  記  官
中　　　華　　　民　　　國　　九十三　　年　　　三　　　月　　三十一　　日
                                                                        Ｋ
